【裁判字號】    95,交抗,182
【裁判日期】    950830
【裁判案由】    聲明異議
【裁判全文】
臺灣高等法院臺南分院刑事裁定         95年度交抗字第182號
抗  告  人
即受處分人  甲○○
上列受處分人因違反道路交通管理處罰條例案件，不服臺灣雲林
地方法院中華民國95年7月31日所為之裁定（95年度交聲字第150
號，處分案號：交通部公路總局嘉義區監理所嘉義市監理站嘉監
義裁字第裁76－Ｚ000000000號），提起抗告，本院裁定如下：
    主  文
抗告駁回。
    理  由
一、抗告意旨略以：抗告人即受處分人甲○○於民國95年 3月26
    日駕駛車牌號碼RL－4132號自用小客車，途經國道一號高速
    公路南下斗南收費站，遭警攔下告知抗告人有超速情形，當
    時抗告人自台中南下，並未見警車路肩巡航，該警員不知何
    處蒐證，又未提出抗告人違規之證據，且當時暮色已晚，車
    輛眾多，抗告人如何超速，況警員要如何在眾多車輛中辨識
    係抗告人之車輛超速，又員警執勤取締違規使用之雷射測速
    槍，係屬度量衡一種，應須經過經濟部標準檢驗局的檢驗合
    格及定期校正，以確保其準確性，本案使用之雷射測速槍並
    非經過經濟部標準檢驗局所列之法定度量衡之雷達測速儀，
    是依該儀器所得之數值，欠缺證據能力，不得作為處罰人民
    之依據，為此提起本件抗告，爰請求撤銷原裁定，另為適當
    之處理等語。
二、按汽車行駛於高速公路或設站管制之道路，而不遵管制之規
    定者，處汽車駕駛人新臺幣（下同）三千元以上六千元以下
    罰鍰，並記違規點數一點；汽車行駛高速公路，應依速限標
    誌指示，道路交通管理處罰條例第33條第1項、第63條第1項
    第1款、高速公路交通管制規則第5條分別定有明文。
三、經查抗告人即受處分人甲○○於95年 3月26日駕駛車牌號碼
    RL－4132號自用小客車，途經國道一號高速公路南下斗南收
    費站，遭警攔下告知抗告人有超速情形而舉發，經原處分機
    關就抗告人在高速公路超速行駛之違規部分依道路交通管理
    處罰條例第33條第1項、第63條第1項第 1款裁處抗告人罰鍰
    六千元，並記違規點數一點之事實，業據抗告人坦白承認於
    上開時間，駕駛上開自用小客車行經該路段，並經警員攔下
    告知超速違規等情不諱，並有內政部警政署國道公路警察局
    舉發違反道路交通管理事件通知單及交通部公路總局嘉義區
    監理所嘉義市監理站嘉監義裁字第裁76－Ｚ000000000號舉
    發違反道路交通管理事件裁決書各一件在卷可憑。。
四、抗告人雖否認有超速之情事，並辯稱：當時暮色已晚，車輛
    眾多，抗告人如何超速，況警員要如何在眾多車輛中辨識係
    抗告人之車輛超速，是可能將其他車輛而誤認為抗告人之車
    輛云云。惟查：
  (一)經觀諸國道公路警察局第八警察隊於95年 6月19日以公警四
    交字第0950470928號函覆抗告人之陳情而釋明：本隊執勤警
    員取締超速違規使用之雷射測速槍，係利用紅外線單點測速
    ，不受其他車輛干擾及天候影響，當所偵測之車輛行駛超速
    時，槍內螢幕即顯示其速度與施測者之距離，配合目視查看
    車道中車輛行進動態等語，有舉發通知單附卷及該函可稽，
    即令抗告人亦坦承於斗南收費站時，警員確實提出上開雷射
    槍之超速資料供其觀看之事實，惟否認該超速車輛並非其所
    駕駛而拒絕在舉發通知單上簽名，足認抗告人於上開時間，
    駕駛上開自用小客車行經該路段，經警員攔下告知超速違規
    之事實應堪認屬實。
  (二)抗告人雖堅稱該違規超速之車輛應非其所駕駛，然經原審法
    院質之證人即當時查獲抗告人違規之警員李清鴻到庭證述：
    「（問：你如何知道他超速？）當天我們巡邏勤務，我們都
    是停在國道一號公路南下二四五公里指標處所，由我手執測
    速器，朝面向來車測速，大約在十九點二十分時，測到RL-4
    132號自小客車車速114公里，當時距離我們為在208.6 公尺
    ，我們立刻拿紅色指揮棒，巡邏車開啟警示燈，由我站立在
    路肩，指揮該車緊急停在路肩，接受稽查。」、「（問：該
    車有無停車？）他並沒有停車，繼續往南行駛，後來我在斗
    南收費站超越他，將他攔下來。」、「（問：有確定看到車
    牌或是儀器上面有顯示車牌？）儀器上面沒有辦法顯示車牌
    ，但是我有看到車型、車身顏色，我跟蹤的過程，該車都在
    我的目視範圍內，當時並不是很清楚的看到他的車牌號碼。
    」、「（問：你如何確定為異議人（即指抗告人）？）因為
    車型、顏色都符合，且他經過我的旁邊時，我立刻駕車追。
    」、「（問：你在二百多公尺外，用測速器超速，如何確定
    為異議人車？）測速器上面有紅外線瞄準點，只能對準一部
    車子，我們要測速之前，我們也會選定車速比較快的車子，
    去做測定的動作，我們在二百公尺外就選定車速比較快的車
    子，進行測定，所以他那時候就已經在我的目視範圍內，我
    也才有辦法鎖定。」、「（問：你們發現他超速位置至斗南
    收費站有多少距離？）一點六公里。」、「（問：從你開始
    追他時，你一直跟在他的後面中間都沒有插入其他車輛？）
    當天車輛還算蠻多的，有插入其他車輛。但他行駛，我一直
    注意他車的動向。」、「（問：他車型、顏色？）藍色雅哥
    。」、「（問：你在追他的過程中，只有看到一部藍色雅哥
    ？）因為我的注意力都放在他的身上，當時也沒有注意其他
    車輛，所以也沒有發現有其他藍色雅哥的車子。」等語（原
    審聲明異議卷第16至21頁），則由證人之上開證述內容以觀
    ，足見證人於發現抗告人之車輛超速後，立即追捕，自始至
    終，抗告人之車輛並未脫離警員之目視範圍，故當時違規超
    速之車輛應為抗告人所駕駛無誤，至為明確。抗告人所辯：
    可能將其他車輛而誤認為抗告人之車輛云云，顯屬無稽，自
    非可採。
五、抗告意旨雖又以：員警執勤取締違規使用之雷射測速槍，係
    屬度量衡一種，應須經過經濟部標準檢驗局的檢驗合格及定
    期校正，以確保其準確性，本案使用之雷射測速槍並非經過
    經濟部標準檢驗局所列之法定度量衡之雷達測速儀，是依該
    儀器所得之數值，欠缺證據能力，不得作為處罰人民之依據
    云云。然查：
  (一)國道公路警察局第八警察隊函覆抗告人陳情之上開函釋，就
    其執勤取締超速違規使用之雷射測速槍之準確性，亦陳稱：
    該測速器材係經法院公證在案，均定期由廠商檢測合格，其
    準確性毋庸置疑等語明確，有上開函釋附於原處分機關聲明
    異議卷足資佐證，是抗告人抗辯：本案使用之雷射測速槍並
    非經過經濟部標準檢驗局所列之法定度量衡之雷達測速儀云
    云，應非事實，自無足採。
  (二)又查，國道公路警員掣單舉發違反道路交通管理處罰條例所
    列違規事實，本質上為行政處分，係公務員基於職務上權力
    ，依法就特定具體事件所為具有公法上效果之單方行政行為
    ，基於公務員為公法上行為具有公信力之原則，該行政處分
    當可被推定為真正，其據以依法處分之事實認定亦為真正無
    誤，此與民事訴訟法第355條第2項規定：「文書依其程式及
    意旨得認作公文書者，推定其為真正」之情形相同，本此公
    信原則，乃立法者賦予行政機關制定違反道路交通事件統一
    裁罰標準及處理細則，使勤務警員得當機處分以達其維護交
    通秩序、安全之行政目的，反之，若謂公務員一切行政行為
    均需預留證據以證明真實，則國家行政勢必窒礙難行，據此
    ，刑事訴訟法第159條之4第 1款亦規定，公務員職務上製作
    之紀錄文書、證明文書如被提出於法院，用以證明文書所載
    事項真實者，性質上亦不失為傳聞證據之一種，但因該等文
    書係公務員依其職權所為，與其責任、信譽攸關，若有錯誤
    、虛偽，公務員可能因此負擔刑事及行政責任，從而其正確
    性高，且該等文書經常處於可受公開檢查之狀態，設有錯誤
    ，甚易發現而予及時糾正，是以，除顯有不可信之情況外，
    其真實之保障高。從而，抗告人既未就執勤警員之舉發、取
    締有何錯誤提出相關證據以供調查，本院經查亦無任何證據
    足資證明有捏造事實違法取締之情事，則執勤警員本其維護
    交通秩序、安全職責所為之舉發，自應受到合法、正確之推
    定。是抗告人辯稱：依該儀器所測得之數值，欠缺證據能力
    ，不得作為處罰人民之依據云云，亦屬無據，自非可取。
六、綜上所述，本院根據上開卷附之證據資料，認員警舉發抗告
    人違規事實之證據已足，抗告人上開各節辯解，全憑一己之
    臆測，缺乏客觀之佐證，難以採信。是抗告人在高速公路超
    速而不遵管制規定之違規事實，應堪認定。從而，原處分機
    關依道路交通管理處罰條例第33條第1項、第63條第1項第 1
    款裁處抗告人罰鍰六千元，並記違規點數一點，於法尚無不
    當。原審交通法庭認原處分機關所為之裁處，於法並無不合
    ，因予駁回抗告人所提之聲明異議。本院經核原裁定認事用
    法，均無違誤。抗告意旨，猶執前詞，指摘原裁定不當，請
    求撤銷原裁定，非有理由，應予駁回。
七、據上論結，應依道路交通案件處理辦法第26條，刑事訴訟法
    第412條，裁定如主文。
中    華    民    國    95    年    8    月     30    日
                  刑事第四庭    審判長法  官   吳志誠
                                      法  官   林勝木
                                      法  官   蔡美美
以上正本證明與原本無異。
不得再抗告。
                                      書記官    蔡振豐
中    華    民    國    95    年    8     月    31    日


司法院資訊處製作；財團法人民間司法改革基金會備份。
